臺灣彰化地方法院刑事裁定
111年度聲字第347號
聲明異議人  李阿巧
代  理  人  白裕棋律師
            劉雅榛律師
受  刑  人  張勝吉



上列聲明異議人因受刑人公共危險案件，對於臺灣彰化地方檢察
署檢察官之執行指揮（111年度執字第804號），聲明異議，本院
裁定如下：
    主  文
聲明異議駁回。
    理  由
一、聲明異議意旨略以：受刑人張勝吉（下稱受刑人）因犯不能
    安全駕駛案件經判處有期徒刑6月，衡其犯罪情節及悖離法
    秩序之程度尚屬輕微；而受刑人身為家庭經濟支柱，現因身
    陷囹圄無法領取薪水養家，影響家中生計甚鉅；再者，受刑
    人患有僵直性脊椎炎，需服用藥物控制病情，每週四須門診
    追蹤治療，若在監獄執行徒刑恐影響病情；此外，受刑人家
    中尚有兩名子女及年邁父母需要扶養，其中父親有輕度身心
    障礙須長期照顧，二名子女亦需要人接送，聲明異議人（即
    受刑人配偶）實在分身乏術無法兼顧；綜觀上情，受刑人並
    無「倘予以易科罰金即難收矯正之效或難以維持法秩序之情
    形」，檢察官為不准受刑人易科罰金之執行指揮，難謂妥適
    ，為此聲明異議，請求法院撤銷檢察官原執行指揮，給予受
    刑人易科罰金或易服社會勞動等語。
二、按犯最重本刑為5年以下有期徒刑以下之刑之罪，而受6月以
    下有期徒刑或拘役之宣告者，依刑法第41條第1項規定，固
    得易科罰金。但易科罰金，難收矯正之效或難以維持法秩序
    者，不在此限。又依前項規定得易科罰金而未聲請易科罰金
    者，以及受6月以下有期徒刑或拘役之宣告，而不符前項易
    科罰金之規定者，依同條第2項、第3項規定，固均得易服社
    會勞動。然因身心健康之關係，執行顯有困難者，或易服社
    會勞動，難收矯正之效或難以維持法秩序者，不適用之，同
    條第4項亦定有明文。上開易刑處分之否准，係法律賦予檢
    察官指揮執行時之裁量權限，執行檢察官自得考量受刑人之
    實際情況，是否有難收矯正之效或難以維持法秩序，以作為
    其裁量是否准予易科罰金或易服社會勞動之憑據，非謂一經
    判決宣告易科罰金之折算標準，執行檢察官即應為易科罰金
    或易服社會勞動之易刑處分。又所謂「難收矯正之效」及「
    難以維持法秩序」，乃立法者賦與執行檢察官得依具體個案
    ，考量犯罪特性、情節及受刑人個人特殊事由，審酌應否准
    予易刑處分之裁量權，檢察官就此項裁量權之行使，僅於發
    生裁量瑕疵之情況，法院始有介入審查之必要，倘檢察官之
    執行指揮，其程序上已給予受刑人就其個人特殊事由陳述意
    見之機會（包括在檢察官未傳喚受刑人，或已傳喚受刑人但
    受刑人尚未到案前，受刑人先行提出易科罰金聲請等情形）
    ，實體上並已就包含受刑人所陳述關於其個人特殊事由在內
    之刑法第41條第1項但書或第4項所指情形予以衡酌考量，則
    難認其裁量權之行使有何違法或不當可言。易言之，執行檢
    察官就受刑人是否確因易科罰金或易服社會勞動，而有難收
    矯正之效，或難以維持法秩序之情事，有裁量判斷之權限，
    法院僅得審查檢察官裁量時其判斷之程序有無違背法令、事
    實認定有無錯誤、其審認之事實與刑法第41條第1項但書、
    第4項之裁量要件有無合理關連、有無逾越或超過法律規定
    之範圍等問題，原則上不宜自行代替檢察官判斷受刑人有無
    上開情事。倘執行檢察官經綜合評價、衡酌後，仍認受刑人
    有上開不適宜為易刑處分之情形，而為否准受刑人易科罰金
    或易服社會勞動之執行命令，則屬執行檢察官裁量權之合法
    行使範圍，自不得任意指為違法或不當（最高法院110年度
    台抗字第1188號裁定意旨可資參照)。
三、經查，受刑人因公共危險案件，經本院以110年度交易字第6
    72號判決處有期徒刑6月，如易科罰金，以新臺幣1千元折算
    1日確定，有前開判決及臺灣高等法院被告前案紀錄表附卷
    足參。該案經移送臺灣彰化地方檢察署執行後，執行檢察官
    乃於進行單上批示寄發民國111年3月17日上午9時20分之執
    行傳票予受刑人，嗣受刑人遵期到庭後，經檢察官當庭告知
    「依法審酌認為，因本次為五年內三犯酒駕案件，易科罰金
    已難收矯正之效且難以維持法秩序」之旨，並將111年度執
    字第804號命令當庭令受刑人簽收，而不准予受刑人易科罰
    金，故受刑人即入法務部○○○○○○○執行迄今等情，業經本院
    依職權函調上述執行卷宗核閱無誤，此部分事實首堪審認。
四、聲明異議人固執前詞聲明異議，惟本院經依最高法院111年
    度台抗字第127號裁定意旨，通知聲明異議人並提解受刑人
    到庭聽取其等之意見後，認定如下：
　㈠觀諸檢察官在寄發執行傳票通知受刑人於111年3月17日到案
    執行後，在受刑人實際入監執行前，已先於上開期日當庭訊
    問受刑人對於確定判決及該日執行之意見，經受刑人當庭陳
    明欲聲請分期易科罰金，並詳稱：分期原因係因須繳納房貸
    及扶養父母親、兩名子女，此外尚有生活開銷要繳納，且因
    配偶目前無業，家中只有我一人在工作，若入監家中經濟將
    無著落，從110年3月份開始我就有在榮總進行酒癮治療，有
    定期服藥，此外我本身還有僵直性脊椎炎，四週須回診一次
    ，因慮及我的能力可以分期繳清易科罰金，故不欲聲請易服
    社會勞動等語，並檢具帳戶資料、診斷證明書供檢察官參酌
    ，足見檢察官針對本案易刑處分事項業已給予受刑人充分陳
    述意見之機會。俟待受刑人陳述完畢後，檢察官即告知前開
    不予其易科罰金之裁量事由，並再度詢問受刑人尚有何意見
    補充，受刑人除稱已瞭解檢察官裁量內容外，僅稱「給我10
    分鐘交代工作的事情」等語在案，前揭各情亦經本院核閱上
    開執行卷宗確認屬實。基此足見本件執行指揮處分作成之過
    程，實已給予受刑人充分陳述意見及表達個人特殊事由之機
    會，其程序並無違誤，亦符合正當法律程序之要求。
　㈡再者，參以檢察官上開「本次為五年內三犯酒駕案件」裁量
    事由，可知檢察官係實際審酌受刑人之前案紀錄後，方認定
    本件若准許易科罰金，將難收矯正之效並難維持法秩序。本
    院衡酌近年來酒後駕車造成重大傷亡之事件頻傳，社會對於
    酒後駕車行為應予嚴懲已有高度共識，受刑人為智識經驗正
    常之成年人，對上情自難諉為不知。復衡諸受刑人於本件案
    發前之108、109年間，業已二度因酒後駕車公共危險案件，
    經法院先後判處有期徒刑4月、5月確定，並均經易科罰金執
    行完畢，猶仍再犯本件酒後駕車犯行，且酒測值高達每公升
    1.50毫克等情，有前案之判決書檢索資料、本案判決書及臺
    灣高等法院被告前案紀錄表在卷可參。由此可知，受刑人顯
    然未因前案二度酒駕遭查獲、判刑而獲取教訓，復在本案酒
    測值如此高之情形下騎車上路，足見前案易科罰金之財產上
    負擔，完全無法讓受刑人得到警惕，其無視於其他用路人生
    命安全之態度及惡性實昭然若揭，所為具高度危險性並嚴重
    侵害法秩序，又焉能期待本案藉易科罰金即可維持法秩序或
    收矯治之效。是檢察官審酌上開事由，於本件不准予受刑人
    易科罰金，其裁量所依據之事實與卷內事證所示相符，與刑
    法第41條第1項但書、第4項之裁量要件亦具備合理關連、並
    無逾越或超過法律規定之範圍，難認該執行指揮有何違法或
    不當之處。
　㈢至於聲明異議意旨雖復以受刑人之身體、家庭經濟狀況作為
    主張檢察官之執行指揮違法不當之依據。然是否符合「難收
    矯正之效」、「難以維持法秩序」之不准易科罰金、易服社
    會勞動要件，核與受刑人有無身體、教育、職業、家庭等執
    行困難事由無涉。而現行刑法第41條第1項有關得易科罰金
    之規定，已刪除「因職業、家庭等事由，執行顯有困難」之
    規定，亦即執行檢察官考量是否准受刑人易科罰金時，已不
    須考量受刑人是否因職業、家庭等事由致執行顯有困難，而
    僅須考量受刑人如不接受有期徒刑或拘役之執行，是否難收
    矯正之效，或難以維持法秩序，以作為其裁量是否准予易科
    罰金或易服社會勞動之依據，倘其未濫用權限，自不得任意
    指摘為違法（最高法院103年度台抗字第45號裁定意旨參照
    ）。是檢察官本件裁量既未濫用權限，聲明異議人即無從以
    受刑人之家庭經濟狀況，指摘檢察官之裁量有所違誤。
　㈣又聲明異議人之代理人於本院調查程序時固稱：本案原是受
    刑人與蒞庭檢察官進行認罪協商後，蒞庭檢察官同意給受刑
    人一個易科罰金之機會，協商才會成立，則基於檢察一體原
    則，執行檢察官也應該受到蒞庭檢察官同意易科罰金之拘束
    等語在案（聲字卷第48頁），然依刑事訴訟法第455條之2第
    1項第1款規定，協商之標的既為「願受科刑及沒收之範圍」
    ，則協商範圍自僅及於宣告刑部分，而不包括日後執行之方
    式，故斷無可能於協商程序時即同時決定日後必當能夠易科
    罰金；況卷附協商紀錄、開庭筆錄亦已載明「是否可以易科
    罰金，由執行檢察官決定，不在本案協商範圍」等語明確，
    並經受刑人本人確認無誤後在其上簽名（參110年度交易字
    第672號卷第35、37頁），更無聲明異議人之代理人所稱因
    誤會可以易科罰金才同意協商之情事，故上開情詞無從作為
    對受刑人有利之理由。
五、綜上所述，本件檢察官於指揮執行時，已給予受刑人陳述意
    見之機會，並實質審查受刑人是否確有不執行宣告之刑，難
    收矯正之效或難以維持法秩序之情節，始決定不准易科罰金
    ，核屬法律授權檢察官所行使之裁量權限，且其裁量無違法
    或不當之處。聲明異議人猶執前開理由，指摘檢察官之執行
    指揮處分不當，為無理由，應予駁回。　　
六、依刑事訴訟法第486條，裁定如主文。 　　
中　　華　　民　　國　　111 　年　　5 　　月　　16　　日
                  刑事第二庭  法  官  陳薏伩
以上正本證明與原本無異。
如不服本裁定，應於收受送達後5日內向本院提出抗告狀。
中　　華　　民　　國　　111 　年　　5 　　月　　16　　日
                              書記官　林曉汾